臺灣新北地方法院板橋簡易庭民事簡易判決
110年度板簡字第2689號
原      告  廖珠栖  
被      告  吳啟楨  

訴訟代理人  陳建宏  
            蕭兆宏  
上列當事人間請求侵權行為損害賠償事件，本院於中華民國111
年7月25日言詞辯論終結，判決如下：
    主      文
被告應給付原告新臺幣柒萬柒仟肆佰肆拾捌元，及自民國一一○
年九月二十九日起至清償日止，按週年利率百分之五計算之利息
。
原告其餘之訴駁回。
訴訟費用新臺幣貳仟柒佰陸拾元，其中新臺幣捌佰貳拾肆元由被
告負擔，餘由原告負擔。
本判決第一項得假執行。
    事實及理由
一、原告主張：被告於民國109年8月31日17時17分許，駕駛車牌
    號碼0000-00號自用小客車（下稱A車），行經新北市板橋區
    新月一街板橋國中處時，因轉彎未注意之過失，碰撞原告所
    有並駕駛之車牌號碼000-0000號普通重型機車（下稱系爭機
    車）而肇事（下稱系爭事故），致系爭機車車體受損，而生
    修復費用新臺幣（下同）計16,950元，又原告因系爭事故受
    傷爰請求醫療費用37,259元、看護費用36,000元、交通費用
    1,200元、薪資損失132,000元，並請求精神慰撫金36,000元
    ，以上共計259,409元，為此，原告依侵權行為之法律關係
    請求被告給付上揭金額等語。並聲明：被告應給付原告259,
    409元及自起訴狀繕本送達翌日起至清償日止，按週年利率5
    ％計算之利息。
二、被告則以：被告就系爭事故並無過失等語置辯。並聲明：原
    告之訴駁回。
三、本件爭點：　
㈠、被告就系爭事故是否有過失？是否應負侵權行為損害賠償責
    任？
　⒈按因故意或過失，不法侵害他人之權利者，負損害賠償責任
    ；汽車、機車或其他非依軌道行駛之動力車輛，在使用中加
    損害於他人者，駕駛人應賠償因此所生之損害，但於防止損
    害之發生，已盡相當之注意者，不在此限；為民法第184條
    第1項前段、第191條之2所明定。次按汽車行駛至交岔路口
    左轉彎時，應距交岔路口三十公尺前顯示方向燈或手勢，換
    入內側車道或左轉車道，行至交岔路口中心處左轉，並不得
    占用來車道搶先左轉；轉彎車應讓直行車先行，道路交通安
    全規則第102條第1項第5款、第7款分別定有明文。又我國於
    88年4月21日新增民法第191條之2，立法理由為「近代交通
    發達，而因動力車輛肇事致損害人之身體或財產者，日見增
    多，各國法律如義大利民法第2054條、西德道路交通法第 7
    條、瑞士公路法第37條、日本汽車損害賠償保障法第 3條等
    ，對汽車肇事賠償責任均有特別規定。爰參考他國立法例並
    斟酌我國國情增訂第1項，規定汽車、機車或其他非依軌道
    行駛之動力車輛，在使用中加損害於他人者，駕駛人應賠償
    因此所生之損害。惟如駕駛人於防止損害之發生，已盡相當
    之注意，不在此限，以期緩和駕駛人之責任。」此乃非依軌
    道行駛之動力車輛在使用中駕駛人之責任而為舉證責任倒置
    之規定，故凡動力車輛在使用中加損害於他人者，即應負賠
    償責任，由法律推定駕駛人侵害他人之行為係出於過失，苟
    駕駛人欲免其賠償責任，自應就前揭但書規定事項負舉證責
    任。
　⒉查，本件原告騎乘系爭機車於上揭路段於被告所駕駛之A車發
    生碰撞，原告人車倒地等節，有系爭事故之道路交通事故現
    場報告表可稽（見本院卷第75頁），堪以認定。依民法第19
    1條之2規定即推定被告就系爭事故具有過失，參以被告所駕
    駛之A車為前方左轉車輛，原告所騎乘之系爭機車為後方直
    行車輛，依前揭規定，被告於左轉時即應確認轉彎路徑前後
    範圍內無直行來車始得開始轉彎，倘前後有直行來車，即應
    待該直行車輛通過後，再行左轉。惟，本件被告左轉時未禮
    讓同向後方直行，由原告騎乘之系爭機車，顯有轉彎車未讓
    直行車先行之過失，被告復未舉反證證明其駕駛行為無過失
    ，揆諸前開說明，被告就系爭事故自有過失，應負侵權行為
    損害賠償責任。
㈡、損害賠償的項目及數額為若干？
  ⒈醫療費用37,259元部分：
　　原告主張因系爭事故支出醫療費用37,259元，並提出輔仁大
    學附設醫院診斷證明書暨醫療費用收據、新北市聯合醫院診
    斷證明書暨醫療費用收據、靈群閣中醫診所診斷證明書暨醫
    療費用收據等件為證（見本院卷第15至49頁），經核其診斷
    傷勢與治療部位與系爭事故受傷部位相符，惟經核算原告提
    出之前開醫療費用收據金額總計僅21,351元，是此部分之請
    求於21,351元內應屬有據。
　⒉看護費用36,000元部分：
　　原告固主張因系爭事故支出看護費用36,000元，惟查原告提
    出之診斷證明書均未見需專人照護之醫囑（見本院卷第21頁
    ），且原告亦未提出支出看護費用之證明，是此部分之請求
    ，難認有據。
　⒊交通費用1,200元部分：
　　原告固主張因系爭事故支出交通費1,200元，惟此部分之主
    張原告亦未提出事證證明確支出該等費用，此部分之請求，
    洵屬無據。
　⒋薪資損失132,000元部分：
　　原告主張因系爭事故無法工作，受有薪資損失132,000元之
    損失，並提出名陽食品有限公司請假證明為證，惟查原告固
    主張於109年9月1日至109年12月31日間請假，每月薪資33,0
    00元，然該請假證明並未載明原告每月薪資，是本院認以系
    爭事故當年度每月基本工資（109年度基本工資23,800元）
    計算尚屬公允，則原告請求被告賠償109年9月1日至109年12
    月31日不能工作所受薪資損失共計95,200元（計算式：23,8
    00元4＝95,200元），洵屬可採，逾此部分則無理由，應予
    駁回。
　⒌系爭車輛修復費用16,950元部分：
　　系爭車輛因系爭事故支出修復費用共計16,950元（皆為零件
    ）等情，有龍坐機車行開立之統一發票在卷可稽（見本院卷
    第53頁）。然系爭車輛之修復既以新零件更換被毀損之舊零
    件，則原告以估價單所示之修復費用作為損害賠償之依據，
    自應將零件折舊部分予以扣除。依行政院所頒固定資產耐用
    年數表及固定資產折舊率之規定，系爭車輛之耐用年數為3
    年，依定率遞減法每年折舊1000分之536，另依營利事業所
    得稅查核準則第95條第6項規提列折舊採用定率遞減法者，
    以1年為計算單位，其使用期間未滿1年者，按實際使用之月
    數相當於全年之比例計算之，不滿1月者，以1月計」，系爭
    車輛於107年1月出廠，有行車執照可稽（見本院卷第65頁）
    ，迄本件車禍發生時即109年8月31日，已使用2年8月，則零
    件扣除折舊後之修復費用估定為2,345元（計算式如附表）
    ，是原告請求系爭車輛之必要修復費用為2,345元，核屬有
    據；至原告逾此範圍之請求，則屬無據。
　⒍精神慰撫金36,000元部分：
　　按慰撫金之賠償，其核給之標準固與財產上損害之計算不同
    ，然非不可斟酌雙方身分資力與加害程度，及其他各種情形
    核定相當之數額。又民法第195條第1項雖規定不法侵害他人
    之身體、健康者，得請求賠償相當金額之非財產上之損害，
    惟所謂相當，除斟酌雙方身分資力外，尤應兼顧加害程度與
    其身體、健康影響是否重大以為斷（最高法院89年度台上字
    第1952號判決）。本院審酌原告因系爭事故致原告受有右側
    手肘挫傷、右側肩部挫傷、右側肩膀旋轉肌腱破裂等傷害，
    所受傷害影響原告工作甚鉅，併考量兩造財產所得資料，兼
    衡兩造身分、家庭狀況、資力、加害程度等一切情狀，認原
    告請求精神慰撫金36,000元尚屬適當。  
  ⒎綜上，原告得請求之金額為154,896元（計算式：21,351元＋9
    5,200元＋2,345元＋36,000元＝154,896元）
㈢、原告是否與有過失？
　　又損害之發生或擴大，被害人與有過失者，法院得減輕賠償
    金額，或免除之，民法第217條第1項定有明文。且基於過失
    相抵之責任減輕或免除，法院對於賠償金額減至何程度，應
    斟酌雙方原因力之強弱與過失之輕重以定之（最高法院99年
    度台上字第1580號判決參照）。本院審酌系爭事故肇事雙方
    經過及原因力之強弱，原告未注意車前狀況，被告於轉彎時
    未顯示欲變換車道方向之燈光。綜上各情，本院認以酌減被
    告50％之過失責任為適當，據此折算被害人與有過失之比例
    後，本件原告得請求被告賠償之金額為77,448元（計算式：
    154,896元50％＝77,448元）。
四、末按給付無確定期限者，債務人於債權人得請求給付時，經
    其催告而未為給付，自受催告時起，負遲延責任。其經債權
    人起訴而送達訴狀，或依督促程序送達支付命令，或為其他
    相類之行為者，與催告有同一之效力；遲延之債務，以支付
    金錢為標的者，債權人得請求依法定利率計算之遲延利息；
    應付利息之債務，其利率未經約定，亦無法律可據者，週年
    利率為5％，民法第229條第2項、第233條第1項前段及第203
    條分別定有明文。查，原告所提民事起訴狀繕本於110年9月
    28日送達被告同居人，有本院送達證書可稽（見本院卷第10
    1頁），原告自得請求被告給付自該狀送達翌日即110年9月2
    9日起至清償日止，按週年利率5％計算之利息。
五、綜上所述，原告依侵權行為之法律關係，請求被告給付77,4
    48元，及自起訴狀繕本送達翌日即110年9月28日起至清償日
    止，按法定利率即週年利率5％計算之利息，為有理由，應予
    准許；至原告逾此範圍之請求，為無理由，應予駁回。
六、本件原告勝訴部分，係就民事訴訟法第427條1項訴訟適用簡
    易程序所為被告敗訴之判決，爰依同法第389條第 1項第3款
    規定，職權宣告假執行。
七、訴訟費用負擔之依據：民事訴訟法第79條。本件訴訟費用額
    ，依後附計算書確定如主文所示金額。
中　　華　　民　　國　　111 　 年　　8　　月　　10  　日
                  臺灣新北地方法院板橋簡易庭
                               法  官  吳孟竹
計   算   書
項        目        金   額（新臺幣）       備     註
第一審裁判費           2,760元
合        計           2,760元             其中824元由被
                                           告負擔，餘由
                                           原告負擔。
以上正本係照原本作成。
如不服本判決，應於送達後20日內，向本院提出上訴狀並表明上
訴理由，如於本判決宣示後送達前提起上訴者，應於判決送達後
20日內補提上訴理由書（須附繕本）。如委任律師提起上訴者，
應一併繳納上訴審裁判費。
中　　華　　民　　國　　111  　年　　8　　月　　10　　日
                               書記官  李庭君
附表
-----
折舊時間           金額
第1年折舊值        16,950×0.536=9,085
第1年折舊後價值    16,950-9,085=7,865
第2年折舊值        7,865×0.536=4,216
第2年折舊後價值    7,865-4,216=3,649
第3年折舊值        3,649×0.536×(8/12)=1,304
第3年折舊後價值    3,649-1,304=2,345